最高法院刑事裁定　　　　　　　　　　111年度台抗字第584號
抗　告　人　石世宏


上列抗告人因違反毒品危害防制條例等罪案件，不服臺灣高等法
院高雄分院中華民國111年3月7日駁回其聲請再審之裁定（111年
度聲再字第3號），提起抗告，本院裁定如下：
    主  文
抗告駁回。
    理  由
一、按刑事訴訟法第420 條第1項第6款規定之新事實或新證據，
    係指判決確定前已存在或成立而未及調查斟酌，暨判決確定
    後始存在或成立等具有新規性（或稱未判斷資料性）要件之
    事實或證據，且須該事實或證據，單獨或與先前之證據綜合
    判斷，足以動搖原確定判決，使受有罪判決之人應受無罪、
    免訴、免刑或輕於原判決所認罪名之判決者，亦即具有顯著
    性（或稱確實性）要件，二者不可或缺，始符合上開條項所
    指之新事實或新證據，而得據為聲請再審之適法事由。
二、本件抗告人石世宏對於原審法院109 年度上訴字第1615號確
    定判決（下稱原判決）聲請再審意旨略以：（1 ）證人盧志
    豪於原確定判決案件（下稱原案件）警詢之初先證稱其於民
    國108年3月初有向抗告人購買毒品等語，嗣於警方提示歐家
    華筆錄內容後，又附和歐家華之說詞而改稱其於同年3 月22
    日有與歐家華一同向抗告人購買毒品，其指證前後不一，顯
    有瑕疵而不足以採信，原判決未審酌上情，仍採信盧志豪所
    為前揭不利於伊之瑕疵指證，作為認定伊犯罪之證據，顯有
    不當。⑵證人歐家華及盧志豪於原案件偵查中雖均證稱其等
    係使用臉書通訊軟體與抗告人聯繫本件毒品交易，然原案件
    卷內並無可作為購毒者即歐家華及盧志豪所為不利於抗告人
    指證之補強佐證（即關於交易毒品之種類、數量或金額等通
    訊軟體之對話內容），原判決僅憑購毒者歐家華及盧志豪所
    為不利於抗告人之證詞，認定抗告人有販賣甲基安非他命共
    2 次之犯行，亦有未洽。⑶證人盧志豪有多次施用毒品紀錄
    ，並曾在其施用毒品案件偵查中指稱其所施用之毒品係向抗
    告人購買取得。然依當時抗告人已羈押禁見之情形，可見盧
    志豪於其被訴施用毒品案件偵查中所述上開證詞之可信度堪
    慮。則其於原案件偵查中所為不利於抗告人之指證，顯有掩
    飾其毒品真正來源而虛構向抗告人購買取得之可能。又證人
    歐家華已坦認其先前所為不利於抗告人之陳述，係不實之指
    證，亦有抗告人所提出如其聲請再審狀附件4 所示歐家華所
    出具之自白書及附件5所示歐家華與其母之Messenger對話紀
    錄可佐。再參酌其聲請再審狀附件6 所示抗告人與歐家華之
    LINE對話紀錄內容，顯示歐家華與盧志豪之間存在複雜關係
    ，可見其2 人均有偽證之動機，故其等所為不利於抗告人之
    指證均不可採信。原判決未及調查斟酌或審酌上情，遽行認
    定抗告人有販賣第二級毒品甲基安非他命予歐家華與盧志豪
    共2次之犯罪事實，殊有不當，爰依刑事訴訟法第420條第 1
    項第6款規定聲請再審云云。
三、原裁定以：原判決係依憑購毒者歐家華、盧志豪所為其2 人
    合資向抗告人購買甲基安非他命共2 次等不利於抗告人之指
    證，佐以其2人與抗告人之通訊軟體Messenger對話內容，及
    抗告人手機內存與其2 人相約見面之手機呼叫紀錄、新店文
    學路口監視器畫面截圖，暨證明盧志豪、歐家華確有施用毒
    品惡習之濫用藥物檢驗報告書、尿液檢驗檢體監管紀錄表等
    相關證據資料作為補強證據，認為已足以擔保盧志豪及歐家
    華所為不利於抗告人陳述之可信性，經勾稽比對及斟酌取捨
    ，認定抗告人確有販賣甲基安非他命予盧志豪及歐家華共 2
    次之犯行。對於盧志豪及歐家華前後所述雖略有出入，惟經
    採擷取捨後何以尚不影響其等所為不利於抗告人主要事實指
    證之憑信性，及抗告人與購毒者盧志豪等人就本件毒品交易
    事宜因雙方已有默契，故而未在利用通訊軟體聯繫時直接談
    論交易毒品之種類、數量或金額，而僅以含混語意相約見面
    以避免遭查獲之對話內容，何以與抗告人本件如原判決所認
    定販賣甲基安非他命予盧志豪及歐家華之犯行具有相當關聯
    性，而可作為本件毒品交易之補強證據，以及參酌案發當時
    歐家華與抗告人係男女朋友關係，而盧志豪及歐家華亦均坦
    承歐家華有先後與抗告人及盧志豪交往等情，就其何以尚難
    僅憑其3 人間之交往情形，遽認盧志豪及歐家華所為不利於
    抗告人之陳述即係誣陷之詞，而不足採信，亦逐一詳加剖析
    論述並說明其所憑證據及認定之理由，俱有原案件卷內之相
    關證據資料可稽，因認抗告人以盧志豪於原案件偵查中所為
    之陳述有前後不一之瑕疵、原案件卷內並無關於交易毒品之
    種類、數量或金額等臉書通訊軟體對話內容，以及盧志豪與
    歐家華與抗告人間之複雜交往關係等情，並提出如其聲請狀
    附件4至6所示證據資料，主張盧志豪及歐家華所為不利於抗
    告人之陳述係誣陷之虛偽證詞，均不可採信，而聲請本件再
    審，無非係就原判決已調查審認且明確論斷說明之事項，再
    事爭辯，而執其對於原判決之證據取捨及證明力判斷所為相
    異評價，對原判決採證認事職權之適法行使任意加以指摘，
    其上開聲請再審之主張及所提出之資料，顯與法律所規定聲
    請再審新證據之要件不符，且無論單獨或與先前之證據綜合
    判斷，在客觀上亦均不足以動搖原判決所認定抗告人之犯罪
    事實，而改為抗告人無罪、免訴、不受理或其他有利之判決
    ，因認抗告人聲請本件再審所主張之理由及所提出之證據，
    均核與刑事訴訟法第 420條第1項第6款所規定之再審聲請要
    件不符。又抗告人雖提出如其聲請狀附件4及5所示證據，而
    主張證人歐家華所為不利於抗告人之證詞均係虛偽之詞而不
    足採信云云，惟抗告人並未提出證人歐家華已因上開不利於
    抗告人之證詞而犯偽證罪並經法院判刑確定，或其刑事訴訟
    程序不能開始或續行非因證據不足所致之相關證據資料，其
    此部分主張，亦與同條第1項第2款所規定「原判決所憑之證
    言，已證明為虛偽者」之聲請再審要件不合，因認抗告人本
    件再審之聲請為無理由，而予以駁回，經核於法尚無違誤。
    本件抗告人抗告意旨並未具體指明原裁定究竟有如何違法或
    不當之情形，亦未說明其已提出具有新穎性或確實性及客觀
    上足以動搖原確定判決所認定犯罪事實之新證據或新事實，
    以供原審審酌，徒執其在原審聲請再審之同一理由，再事爭
    執，或對原裁定已明確論斷說明之事項，漫為爭辯，而任意
    指摘原判決認定事實違誤，並據以請求撤銷原裁定而准其本
    件聲請再審，其抗告尚難認為有理由，應予駁回。至抗告人
    向本院提起抗告後，始向本院提出之如其抗告狀附件所示航
    空證明等新證據資料，並非其向原審聲請再審之理由及所提
    出之證據，本院自無從加以審酌，附此敘明。
據上論結，應依刑事訴訟法第412條，裁定如主文。
中    華    民    國   111    年    5     月    26    日
                  刑事第一庭審判長法  官  郭  毓  洲  
                                  法  官  林  英  志  
                                  法  官  蔡  憲  德  
                                  法  官  何  信  慶  
                                  法  官  林  靜  芬  
本件正本證明與原本無異
                                  書記官
中    華    民    國   111    年    6     月    2     日